【裁判字號】    90,易,148
【裁判日期】    900618
【裁判案由】    毀棄損壞
【裁判全文】
臺灣臺東地方法院刑事判決                            九十年度易字第一四八號
    公  訴  人  臺灣臺東地方法院檢察署檢察官
    被      告  甲○○
右列被告因毀棄損壞案件，經檢察官提起公訴（八十九年度偵字第一七三○號），本
院判決如左：
    主  文
甲○○無罪。
    理  由
一、公訴意旨略以：被告甲○○係臺東縣達仁鄉○○段第二○八地號農地所有權人乙○○之女婿，自民國八十六年一月間起，受託耕作該農地，因認告訴人丙○○○
    所有之八十四株檳榔樹遮掩陽光、雨水，致其所種植之釋迦生長不佳，逕認前開
    檳榔樹係越界種植在其岳母乙○○之農地上，復未據其岳母乙○○之確定及首肯
    ，竟基於毀損概括犯意，自八十九年四月間起逐一從檳榔樹根處打洞，再灌入「
    年年春」牌農藥，使上開檳榔樹變黃枯萎，喪失結實效用，足以生損害於告訴人
    丙○○○，因認被告甲○○涉有刑法第三百五十四條毀損罪嫌等語。
二、按犯罪事實應依證據認定之，無證據不得推定其犯罪事實。又不能證明被告犯罪
    者，應諭知無罪之判決，刑事訴訟法第一百五十四條、第三百零一條第一項分別
    定有明文。又按所謂證據，須適於為被告犯罪事實之證明者，始得採為斷罪資料
    ，如未能發現相當證據，或證據不足以證明，自不能以推測或擬制之方法，以為
    裁判基礎，最高法院五十三年臺上字第二七五○號判例參照。查公訴人認被告甲○○涉有前揭毀損犯行，無非係以：被毀壞之檳榔樹八十四株有部分係位於告訴
    人丙○○○之夫丁○○所有臺東縣達仁鄉○○段第二一○地號土地上，業據告訴
    人丙○○○指述歷歷，並有被毀壞之檳榔樹及現場勘驗照片、八十九年土地複丈
    成果圖、現場履勘筆錄、本院八十九年度東簡字第一六○號民事判決等為其主要
    論據。訊據被告雖坦承有於前揭時、地以農藥灌入告訴人所種植之檳榔樹之情節
    ，惟堅決否認有何毀損之犯行，辯稱伊所毀壞之檳榔樹八十四株，按八十一年間
    地政事務所測量土地之成果圖，係全部位於伊所管理之乙○○所有臺東縣達仁鄉
    ○○段第二○八地號土地上，因告訴人種植之檳榔樹竊佔第二○八地號土地，且
    為使伊種植之釋迦免遭檳榔樹遮掩陽光、雨水，乃自行除去等語。
三、經查，坐落臺東縣達仁鄉○○段第二○八地號土地為被告甲○○之岳母乙○○所
    有，自八十六年間起開始交由被告耕種管理之情，有乙○○在本院審理時證述屬
    實，並有本院八十九年度東簡字第一六○號民事判決附於偵查卷可資佐證，堪認
    被告因管理臺東縣達仁鄉○○段第二○八地號土地之必要，有權處理土地上之作
    物。雖然被告所毀損的告訴人丙○○○種植之八十四株檳榔樹，按八十七年間地
    政事務所土地測量的結果，有部分位在臺東縣達仁鄉○○段第二一○地號土地上
    ，惟按八十一年間地政事務所土地測量結果，被告所毀損之檳榔樹係全部位在其
    所管理之臺東縣達仁鄉○○段第二○八地號土地上之情，有八十九年七月二十一
    日臺東縣太麻里地政事務所複丈成果圖、臺灣臺東地方法院檢察署九十年三月二
    十二日履勘筆錄在卷足憑。再按卷附臺東縣警察局大武分局九十年三月二十三日
    武警刑字第二九四五號函附之現地勘驗照片八幀，可知現場確有地政事務所八十
    一年測量標示界樁及八十七年測量標示界樁。本院前開八十九年度東簡字第一六
    ○號民事判決雖以地政事務所八十七年間土地測量之結果作為判決之基礎，然卻
    未看出何以採用地政事務所八十七年間土地測量之結果、而不採用地政事務所八
    十一年間土地測量結果之理由。是八十一年間土地測量結果及八十七年間土地測
    量結果，二者係同時存在，並無積極證據可資證明何者測量有誤、何者測量正確
    無誤。據此，按卷附八十九年土地複丈成果圖，被告所毀損八十四株檳榔樹之位
    置有部分雖確係位於告訴人之夫丁○○所有之臺東縣達仁鄉○○段第二一○地號
    土地上，然並無積極證據可資證明八十一年間地政事務所土地測量結果有誤，則
    被告主觀上乃認其所毀損檳榔樹八十四株之地點，係位在其管理之同段第二○八
    地號土地上，自難認其有犯罪之故意，充其量應僅屬過失之行為。而刑法之毀損
    罪，並無處罰過失之行為，亦難就其過失毀損之行為論罪。此外，復查無其他積
    極證據足資證明被告有何故意毀損之情事，應認為其犯罪尚屬不能證明，自應依
    法為其無罪判決之諭知。
據上論斷，應依刑事訴訟法第三百零一條第一項，判決如主文。
本案經檢察官陳棟杰到庭執行職務。
中      華      民      國      九十      年      六      月    十八    日
                                  臺灣臺東地方法院刑事庭
                                          法  官  范智達
右正本證明與原本無異。
如不服本判決，應於判決送達後十日內向本院提出上訴狀。（須附繕本）
「切勿逕送上級法院」
                                          書記官  賴淑芬
中      華      民      國      九十      年      六      月    十九    日


司法院資訊處製作；財團法人民間司法改革基金會備份。
